【裁判字號】    95,訴,73
【裁判日期】    950830
【裁判案由】    重傷害
【裁判全文】
臺灣苗栗地方法院刑事判決                95年度訴字第73號
公  訴  人  臺灣苗栗地方法院檢察署檢察官
被      告  乙○○
指定辯護人  周佳弘  律師
上列被告因重傷未遂案件，經檢察官提起公訴（94年度偵字第
4253號），本院判決如下：
    主  文
本件公訴不受理。
    理  由
一、本件公訴意旨略以：被告乙○○因不滿其前妻林美珠與甲○
    ○往來，於民國94年10月27日21時15分許，在苗栗縣竹南鎮
    ○○路402 號林美珠所經營之「妙慈素食店」內，見甲○○
    與林美珠正在閒聊，一時怒火中燒，遂細故以拳頭毆打甲○
    ○頭部及臉頰（此部分事實未據告訴），經林美珠等人勸阻
    後，復向甲○○揚言：不要走，我去找人來等語，隨即離去
    。同日21時25分許，再騎乘車號TZH-838 號機車返回現場，
    待甲○○正欲離去時，以所騎乘之機車高速衝撞甲○○，並
    在甲○○倒地後揚言：我要讓你住進加護病房等語。以致甲
    ○○因而受有右脛骨、腓骨骨折之傷害（目前已痊癒，未達
    毀敗一肢機能之程度），因認被告上開行為涉有刑法第278
    條第3 項、第1 項之使人受重傷害未遂罪嫌。
二、訊據被告固供認有於起訴書所載時、地，騎乘機車衝撞告訴
    人甲○○，造成其受有右脛骨、腓骨骨折傷害之事實，惟堅
    決否認有何使人受重傷害未遂之犯行，辯稱：伊當時見到告
    訴人與伊前妻聊天，伊很生氣，才故意騎機車去撞告訴人，
    伊僅係要教訓告訴人，並沒有要使其重傷殘廢的意思等語。
    由此可知，本案兩造對於告訴人因本案受有普通傷害之結果
    事實並不爭執，是本案之主要爭點，在於被告騎機車衝撞告
    訴人時，其主觀上是否有使人受重傷之故意？抑或係基於普
    通傷害之犯意所為？此攸關被告係犯使人受重傷未遂罪或普
    通傷害罪。
三、按使人受重傷未遂與普通傷害之區別，應以加害時有無致人
    重傷之故意為斷。又加害人有無重傷害之犯意，乃其個人內
    在之心理狀態，欲判斷其主觀上之犯意究僅重傷害或普通傷
    害，應就外在之一切證據，詳查審認，舉凡其犯罪之動機、
    兇器類別、行兇之具體過程、傷痕之多寡輕重、傷勢程度、
    案發當時之情境、犯後態度等，綜合研析，作為認定之基礎
    。經查：
  (一)本案被告係因見告訴人與其前妻林美珠聊天，心生妒火，始
    騎機車衝撞告訴人之事實乙節，業據被告供承不諱（見審卷
    第52、53頁），核與證人即告訴人甲○○於警詢中證述其與
    林美珠聊天後，遭被告突然騎機車撞擊等語相符（見偵卷第
    11頁以下），並據證人林美珠於警詢中證稱被告只要見到其
    與男人說話就會不高興去亂人家等語明確（見偵卷第14頁）
    ，應堪認定。由上可知，本案乃肇因於被告不滿告訴人與其
    前妻聊天所致，起因衡非重大，是被告對於告訴人而言，並
    無存有深仇大恨非致告訴人腳部殘廢不可之重傷害意思，其
    應是基於教訓告訴人之普通傷害之意思，較符常理。
  (二)其次，本案被告係趁甲○○正欲離去「妙慈素食店」時之不
    及防備之際，騎乘機車衝撞甲○○1 次，而使告訴人受有右
    脛骨、腓骨骨折等傷害乙節，業據被告供認無訛，並據證人
    即告訴人甲○○及目擊證人林美珠於警詢中證述案發經過等
    語明確（見偵卷第11頁、13頁以下），且有慈佑醫院診斷證
    明書1 紙在卷可證（見偵卷第17頁），應堪認定。準此，本
    件既係被告騎乘機車在「妙慈素食店」外等候告訴人犯案，
    可見被告早已預謀犯案，被告如果本於重傷之意思，意欲毀
    敗告訴人足肢部之機能，在被告全無防備之情況下，理應把
    握機會加足馬力，來回衝撞告訴人數次，但本案被告騎車僅
    衝撞告訴人1 次即未繼續為之，且告訴人遭撞擊所受之上述
    傷情並未導致告訴人腳部永久功能喪失，此為兩造所不爭，
    是被告上述衝撞之行為，顯未造成告訴人足部毀敗而喪失機
    能之嚴重傷害，可認被告於行兇時尚手下留情，由此客觀事
    態，堪認被告於犯案時主觀上應無重傷告訴人之意思。
  (三)再者，若被告有欲以交通工具使人受重傷害之犯意，理應可
    選擇以馬力更強、撞擊力道更大之重型機車甚至汽車為犯罪
    工具，當能遂其使人重傷害之犯行。惟查，本案被告被告所
    騎乘乃50cc之輕型機車（見偵卷22頁輕型機車照片2 張），
    且觀諸證人即告訴人甲○○於警詢中所繪製之現場示意圖，
    可知被告係從「妙慈素食店」斜對街騎車朝被告撞擊，且依
    據現場照片所示，可知該街道並不寬敞（見偵卷第24頁現場
    照片2 張），是以，被告在此直線加速距離不充足，且以輕
    型機車為犯罪工具情形下，其產生之車速及撞擊力道均屬有
    限，衡情被告應非有致人殘廢之意，至為明確。
  (四)至公訴意旨指稱：據證人即告訴人甲○○於警、偵訊之證述
    ，可知被告騎車撞擊告訴人甲○○，在告訴人倒地後揚言：
    「我要讓你住進加護病房」等語，而認被告主觀上有重傷害
    之犯意云云。就此，被告則否認有向告訴人為要讓其住進加
    護病房之陳述。惟查，依經驗法則，一般人在傷害他人時，
    在氣憤之餘，難免口出惡言，其於案發時對告訴人既心生不
    滿，對告訴人騎車衝撞後，衡情難免口不擇言，但其是否有
    重傷害之故意，本應綜合一切情狀加以判斷，是縱被告有為
    此陳述，仍不能據此被告犯罪行兇後一時氣憤所言，遽論被
    告有何讓告訴人殘廢之重傷害犯意。而本案被告並非基於重
    傷害之故意而衝撞告訴人，已如前述，是公訴人此部分之舉
    證，尚難資為不利於被告之認定，併此敘明。
  (五)綜上所述，本院審酌被告與告訴人間素無怨隙、被告乃不滿
    告訴人與其前妻聊天而犯罪之動機、被告以輕型機車為行兇
    之交通工具、案發時機車加速距離有限、且僅一次性撞擊之
    情節，及告訴人所受傷勢之情形，認被告主觀上應無重傷告
    訴人之犯意，是被告之行為，應僅成立刑法第277 條第1 項
    之傷害罪，公訴人認被告係犯刑法第278 條第3 項、第1 項
    之重傷未遂罪，尚有未洽。另本件起訴事實與本院所認定之
    事實，其基本社會事實雖均屬相同，惟變更起訴法條僅於有
    罪判決方得為之，本件被告所犯為刑法第277 條第1 項之普
    通傷害罪，且業據告訴人撤回告訴（詳如後述），是以不變
    更起訴法條，併予敘明。
四、末按告訴乃論之罪，其告訴經撤回者，應諭知不受理之判決
    ，刑事訴訟法第303 條第3 款定有明文。本件被告係犯刑法
    第277 條第1 項之傷害罪，已如上述，依刑法第287 條規定
    ，係屬告訴乃論之罪，茲被告與告訴人甲○○已達成民事和
    解，甲○○亦已撤回刑事告訴乙節，有和解書乙份、撤回告
    訴狀1 紙附卷可稽（見審卷第64、65頁）。揆諸首揭法條規
    定及說明，本件自應諭知不受理之判決。
五、據上論斷，應依刑事訴訟法第303 條第3 款之規定，判決如
    主文。
本案經檢察官魏宏安到庭執行職務。
中    華    民    國    95    年    8     月    30    日
                  刑事第二庭  審判長  法  官    林 燦 都
                                      法  官    呂 曾 達
                                      法  官    顧 正 德
以上正本證明與原本無異。
如不服本判決，應於判決送達後10日內向本院提出上訴狀（應抄
附繕本）。告訴人或被害人如對於本判決不服者，應具備理由請
求檢察官上訴，其上訴期間之計算係以檢察官收受判決正本之日
期為準。
                                      書記官    廖 鳳 美
中    華    民    國    95    年    9     月    4     日


司法院資訊處製作；財團法人民間司法改革基金會備份。
